【裁判字號】    98,審易,624
【裁判日期】    981120
【裁判案由】    竊盜
【裁判全文】
臺灣新竹地方法院刑事判決             98年度審易字第624號
公  訴  人  臺灣新竹地方法院檢察署檢察官
被      告  甲○○
上列被告因竊盜案件，經檢察官提起公訴（98年度偵字第7569號
），經被告於本院準備程序中，就被訴事實為有罪之陳述，經告
知被告簡式審判程序之旨，並聽取檢察官、被告之意見後，經本
院進行簡式審判程序，本院判決如下：
    主    文
甲○○犯踰越安全設備夜間侵入住宅竊盜未遂罪，累犯，處有期
徒刑肆月，如易科罰金，以新臺幣壹仟元折算壹日。
    犯罪事實
一、甲○○前於民國92年間，因偽造文書案件，經臺灣桃園地方
    法院於93年12月8日以93年度易字第336號判決判處有期徒刑
    6 月確定；又於94年間，因違反動產擔保交易法案件，經同
    法院於94年8 月10日以94年度桃簡字第1229號判決判處有期
    徒刑2月確定；上揭案件經接續執行，甫於95年3月27日縮刑
    期滿執行完畢。詎其仍不知悔改，基於意圖為自己不法所有
    之竊盜犯意，於98年10月3日凌晨1時20分許之夜間，駕駛車
    牌號碼JU- 8277號自用小客車搭載不知情之詹兆烘、黃桂煌
    （其2 人另經臺灣新竹地方法院檢察署檢察官以98年度偵字
    第7569號為不起訴處分在案）前往乙○○位在新竹市○○區
    ○○路6段647巷31弄85號住處附近後，甲○○即下車前往上
    址，並以徒手戴白手套方式打開上址前門客廳窗戶後，踰越
    窗戶進入屋內（侵入住宅部分未據告訴），著手開始搜尋財
    物，嗣經警據報前往上址，甲○○見形跡敗露隨即自上開住
    處廚房後門逃離現場而未遂（另手套已遭甲○○丟棄，未扣
    案）。
二、案經新竹市警察局第三分局報告臺灣新竹地方法院檢察署檢
    察官偵查起訴。
    理    由
一、程序部分：
    按除被告所犯為死刑、無期徒刑、最輕本刑為3 年以上有期
    徒刑之罪或高等法院管轄第一審案件者外，於前條第1 項程
    序進行中，被告先就被訴事實為有罪之陳述時，審判長得告
    知被告簡式審判程序之旨，並聽取當事人、代理人、辯護人
    及輔佐人之意見後，裁定進行簡式審判程序，刑事訴訟法第
    273條之1第1 項定有明文。本案被告甲○○所犯係死刑、無
    期徒刑、最輕本刑為3 年以上有期徒刑以外之罪，其於準備
    程序中就被訴事實為有罪之陳述，經告知簡式審判程序之旨
    ，並聽取公訴人及被告甲○○之意見後，本院認為適宜進行
    簡式審判程序，合先敘明。
二、認定被告甲○○犯行所憑之各項證據：
（一）被告甲○○於警詢、偵查中之供述及於本院準備程序、簡
      式審判程序時均坦承不諱。其稱：伊於98年10月3日凌晨1
      時20分許，駕駛車牌號碼JU- 8277號自用小客車與證人詹
      兆烘、黃桂煌等人前往新竹市○○區○○路6段647巷31弄
      85號附近下車，然後伊1 人戴白手套，從該社區中庭進入
      ，同車友人即證人詹兆烘、黃桂煌等人當時距離伊約50、
      60公尺，並不知道伊要行竊，伊以空手打開上址住處前門
      客廳窗戶後侵入，待了約2、3分鐘，便從廚房後門離開，
      因看到警察，就與同車之證人詹兆烘、黃桂煌等人在社區
      中庭會合，一同往後山樹林逃逸，並將白手套丟棄在附近
      後山樹林裡，後來在新竹市○○路○ 段與內湖路口遭警方
      查獲等語（見98年度偵字第7569號偵查卷第8 至11、53、
      54頁，本院卷第14至19頁）。
（二）被害人乙○○於警詢、偵查中之指述。其稱：因警方通知
      ，他才知悉其位在新竹市○○區○○路6段647巷31弄85號
      住處於98年10月3日凌晨1時許遭竊賊入侵，經他查看後，
      家中財物並沒有損失，但家中客廳窗戶及廚房後陽臺之鋁
      門有被打開情形等語（見上開偵查卷第19、20頁）。
（三）證人陳中誠於警詢中之證述。其稱：他於98年10月3 日凌
      晨1 時許在其住處3樓抽菸時，發現有3名男子在社區中庭
      徘徊，其中1 名男子還戴手套，他覺得很可疑，就通知警
      方前來處理，經他確認後，該名戴手套之男子即為被告甲
      ○○等語（見上開偵查卷第21、22頁）。
（四）證人黃桂煌於警詢、偵查中之證述。其稱：他與被告甲○
      ○、證人詹兆烘係朋友關係，於98年10月3 日凌晨1 時許
      ，因被告甲○○搭載他與證人詹兆烘原本要去竹南，後來
      開到新竹市○○區○○路6 段647 巷31弄85號附近，被告
      甲○○說要找朋友，他便與證人詹兆烘在新竹市○○區○
      ○路6 段647 巷31弄85號附近花園等候被告甲○○，後來
      過了約3 分鐘，被告甲○○就從新竹市○○區○○路6 段
      647 巷31弄85號後門出來後說有警察來了，他們就往後山
      山路跑到大馬路上，然後在新竹市○○路○ 段與內湖路口
      遭警方查獲等語（見上開偵查卷第12至15、54至56頁）。
（五）證人詹兆烘於警詢、偵查中之證述。其稱：他於98年10月
      3 日凌晨原本在新竹市○○路與東大路之電動場，後來被
      告甲○○駕駛自用小客車搭載他與證人黃桂煌出去，當時
      他不知道被告甲○○要去行竊，後來到了新竹市○○區○
      ○路6 段647 巷31弄85號附近就停車，原本他們3 人坐在
      花圃上，然後被告甲○○戴手套進入新竹市○○區○○路
      6 段647 巷31弄85號住處，他與證人黃桂煌則在屋外，過
      了一下子，被告甲○○就跑過來說警察來了，他們就從房
      子旁邊圍牆翻牆逃走，從山路離開等語（見上開偵查卷第
      16至18、55、56頁）。
（六）新竹市警察局第三分局警員偵查報告暨案發現場照片12張
      在卷可參（見上開偵查卷第23至29頁）。
（七）綜上，本案被告甲○○之犯行，事證明確，均應依法予以
      論科。
三、論罪科刑：
（一）論罪：按「於行為人以行竊之意思接近財物，並進而物色
      財物，即可認為竊盜行為之著手外，…。」（最高法院82
      年4月13日82年度第2 次刑事庭會議 (二)決議要旨可資參
      照），是被告甲○○欲竊取財物而於夜間打開被害人乙○
      ○住處窗戶後侵入屋內找尋財物，依上開決議要旨，當可
      認為竊盜行為之著手，惟尚未竊得財物即逃離現場致未得
      逞，乃著手於犯罪行為之實行而不遂，為未遂犯，故核被
      告甲○○所為，係犯刑法第321條第1項第1款、第2款、第
      2項之加重竊盜未遂罪，並依刑法第25條第2項之規定，按
      既遂犯之刑度減輕其刑。
（二）累犯：被告甲○○前於92年間，因偽造文書案件，經臺灣
      桃園地方法院於93年12月8日以93年度易字第336號判決判
      處有期徒刑6 月確定；又於94年間，因違反動產擔保交易
      法案件，經同法院於94年8 月10日以94年度桃簡字第1229
      號判決判處有期徒刑2 月確定；上揭案件經接續執行，甫
      於95年3 月27日縮刑期滿執行完畢等情，有臺灣高等法院
      被告前案紀錄表1份在卷可佐，其於刑之執行完畢5年內故
      意再犯本件有期徒刑以上之罪，為累犯，應依刑法第47條
      第1項之規定加重其刑，並依法先加後減之。。
（三）量刑：爰審酌被告甲○○除有前開構成累犯事由刑事紀錄
      外，另有違反著作權案法案件前科，此有臺灣高等法院被
      告前案紀錄表1 份附卷可稽，足徵素行非善。又其正值青
      壯，竟不思守法自制，循正當途徑獲取所需，竟為貪圖一
      己之私，恣意竊取他人財物，危害社會治安與他人財產安
      全，守法意識薄弱，所為實不足取；幸經證人陳中誠及時
      發現報警處理，致未得逞，尚未造成重大損失，併衡酌被
      告甲○○犯後坦承犯行，態度尚可及其犯罪動機、目的、
      行竊手段、所生危害程度等一切情狀，量處如主文所示之
      刑，併諭知易科罰金之折算標準，以示懲儆。
（四）法律修正後之法律適用：
  １、被告甲○○行為後，刑法第41條第2項至第8項雖業於97年
      12月30日修正，經總統於98年1月21日公布，並於98年9月
      1 日施行。而按行為後法律有變更者，適用行為時之法律
      ，但行為後之法律有利於行為人者，適用最有利於行為人
      之法律，刑法第2條第1項定有明文，係採從舊從輕之原則
      。而所謂法律有變更，係指足以影響行為之可罰性範圍及
      其法律效果之法律修正而言，易科罰金、易服勞役之折算
      標準及其期限涉及裁量權之行使，屬於科刑規範事項，其
      折算標準於裁判時並應於主文內諭知，與一般純屬執行之
      程序有別，是如新舊法對易科罰金、易服勞役之折算標準
      及期限各有不同時，應依前揭規定，比較適用最有利於行
      為人之法律，有最高法院96年度臺非字第58號、第234 號
      判決可資參照。惟有關易服社會勞動折算標準為6 小時折
      算1日，期限為最長1年，修正後刑法第41條第2項、第3項
      、第5 項已定有明文，其標準係屬固定，並不涉及法院裁
      量權之行使，非屬科刑規範事項變更，自不生新舊法比較
      之問題，故本案無刑法第2條法律變更規定之適用。
  ２、又依修正後刑法第41條第2 項規定：「依前項規定得易科
      罰金而未聲請易科罰金者，得以提供社會勞動6小時折算1
      日，易服社會勞動」。而刑法施行法第3條之2規定：「刑
      法第41條及第42條之1 之規定，於中華民國98年9月1日刑
      法修正施行前已裁判確定之處罰，未執行或執行未完畢者
      ，亦適用之」，其立法理由謂：「依刑法第41條規定聲請
      易服社會勞動者，因條文已明定以社會勞動6 小時折算徒
      刑或拘役1 日，與易科罰金應於裁判主文諭知折算標準之
      情形不同，無須於裁判主文諭知…至於可否易服社會勞動
      ，與可否易科罰金相同，皆屬於執行事項，非裁判量刑事
      項，故98年9月1日刑法修正施行前已裁判確定之處罰，未
      執行或執行未完畢者，無庸再向法院聲請裁定諭知折算標
      準」。準此，本件有修正後刑法第41條第2 項之適用，是
      被告甲○○若未聲請易科罰金，依法得以提供社會勞動6
      小時折算1 日，易服社會勞動，惟無須於本判決主文諭知
      ，併予敘明。
（五）不另為沒收之說明：至本案供被告甲○○竊盜所使用之白
      手套，既非違禁物、且未扣案，被告甲○○亦稱業已丟棄
      （見偵查卷第10頁），本院依卷內事證復無積極證據足認
      尚存，為免將來執行困難，爰不予宣告沒收，併此敘明。
據上論斷，應依刑事訴訟法第273條之1第1 項、第299條第1項前
段，刑法第321條第1項第1款、第2款、第2項、第25條第2項、第
47條第1 項、修正後刑法第41條第1項前段、第2項，判決如主文
。
本案經檢察官洪期榮到庭執行職務。
中    華    民    國    98    年    11    月    20    日
                    刑事第九庭法  官 劉兆菊
以上正本證明與原本無異。
如不服本判決應於收受本判決後10日內向本院提出上訴書狀，上
訴書狀應敘述具體理由。上訴書狀未敘述上訴理由者，應於上訴
期間屆滿後20日內補提理由書狀於本院「切勿逕送上級法院」。
中    華    民    國    98    年    11    月    20    日
                              書記官 林兆嘉
附錄本案論罪科刑法條：
中華民國刑法第321條
犯竊盜罪而有左列情形之一者，處6月以上、5年以下有期徒刑：
一、於夜間侵入住宅或有人居住之建築物、船艦或隱匿其內而犯
    之者。
二、毀越門扇、牆垣或其他安全設備而犯之者。
三、攜帶兇器而犯之者。
四、結夥三人以上而犯之者。
五、乘火災、水災或其他災害之際而犯之者。
六、在車站或埠頭而犯之者。
前項之未遂犯罰之。


司法院資訊處製作；財團法人民間司法改革基金會備份。
